【裁判字號】    90,訴,776
【裁判日期】    900719
【裁判案由】    偽造文書等
【裁判全文】
臺灣板橋地方法院刑事判決                            九十年度訴字第七七六號
    公  訴  人  臺灣板橋地方法院檢察署檢察官
    被      告  己○○○
右列被告因偽造文書等案件，經檢察官提起公訴（九十年度偵字第四八六九號），本
院判決如左：
    主  文
己○○○共同行使偽造私文書，足以生損害於公眾及他人，處有期徒刑伍月，如易科
罰金，以佰元折算壹日。附條件買賣契約書上偽造之「丁○○」指印壹枚及授權書
上偽造之「丁○○」署押、指印各壹枚，均沒收之。
    事  實
一、己○○○與乙○○（另案由本院審理中）為姊弟關係，而乙○○與姓名年籍不詳
    之張姓成年男子，共同意圖為自已不法所有，由張姓男子等人於八十九年四月二
    十二日，前往臺北市○○○路○段一七○號九和汽車股份有限公司（下稱九和公
    司），持變造之「丙○○」、「戊○○」身分證各一張及偽造之「丁○○」身分
    證一張，佯稱「丙○○」欲以貸款方式購入廠牌為嘉年華之自用小客車乙部，由
    「戊○○」、「丁○○」擔任保證人，使九和公司業務員林俊宏不疑有詐而陷於
    錯誤，收受訂金新臺幣（下同）一千元，並轉介位於臺北市○○○路一六八號一
    二樓之財資企業股份有限公司（下稱財資公司，公訴人誤載為財將公司）辦理汽
    車貸款，並將上開變造及變造之身分證影本轉交予財資公司承辦人員。財資公司
    業務員甲○○於八十九年五月一日，先與乙○○、張姓男子在臺北縣中和市○○
    路附近辦理融資貸款，由乙○○假冒「丙○○」名義，持偽造之竑安股份有限公
    司扣繳憑單、薪資明細表等資料充任買受人，張姓男子則假冒「戊○○」名義，
    擔任連帶保證人，進而偽造附條件買賣契約書。因辦理上開貸款尚需一名保證人
    ，乙○○於翌日（五月二日）在臺北縣土城市○○路、裕民路口，提供偽造之丁○○身分證（丁○○並未遺失或遭竊身分證）予其姐己○○○，以供甲○○辦理
    對保手續，己○○○明知其非丁○○，為使其弟順利購車，竟意圖為他人不法之
    所有，並基於偽造文書之犯意，假冒「丁○○」名義擔任另一連帶保證人而完成
    對保（並未行使偽造之丁○○身分證），己○○○並在上開附條件買賣契約書上
    偽造丁○○右手大拇指指紋一枚，及授權書上偽簽「丁○○」署名及右手大拇指
    指紋各一枚，使甲○○陷於錯誤，核撥貸款三十二萬元，林俊宏依據變造之丙○○身分證及上開附條件買賣契約書之不實事項，向臺北市監理所辦理過戶手續，
    使經辦公務員登載於職務上所掌之車籍監理資料上，並發給行車執照一張。林俊
    宏並於八十九年五月十日交付車牌號碼三Ａ－九三二○號自用小客車予張姓男子
    ，使九和公司、財資公司受有損失，亦足生損害於丙○○、戊○○、丁○○及公
    路監理機關對車籍管理之正確性。經因被害人丙○○獲知有人以其名義購車而報
    警處理，經甲○○提出上開授權書，由指紋鑑定查出丁○○之指紋實係己○○○
    所按，始查悉上情。
二、案經臺北市政府警察局松山分局移送臺灣臺北地方法院檢察署檢察官呈請臺灣高
    等法院檢察署檢察長令轉臺灣板橋地方法院檢察署檢察官偵查起訴。
    理  由
一、訊據被告己○○○對於其在附條件買賣契約書上按右手大拇指指紋一枚及授權書
    上偽簽「丁○○」署名、右手大拇指指紋各一枚等情固供承不諱，惟矢口否認有
    何前揭犯行，辯稱：乙○○與一名業務員及一男一女到我上班的地方，說他要買
    車，交給我一張丁○○身分證正本，說他女友不在，要我幫忙蓋指印，事成後要
    給我三千元，我認識其女友，不知其姓名，身分證上照片與其女友相同，所以就
    按指印，業務員叫我簽名，我就簽名，我不知道弟弟以別人名義買車云云。惟查
    ，「丁○○」身分證上之照片係丁○○本人，且其出生年月日係四十四年十一月
    二十五日，而被告之弟乙○○係五十八年十月五日出生，二人年齡相差甚大，被
    告辯稱乙○○持有丁○○之身分證，以為郭女即其女友，所以才幫忙按指印云云
    ，顯與事實有違，不足採信。況被告自承乙○○告知要購買汽車，惟衡諸被告在
    上開附條件買賣契約書、授權書上簽名及按指印時，該等文書上僅有「丙○○」
    、「戊○○」之簽名，被告辯稱不知其弟乙○○以他人購車云云，顯與常理有違
    ，亦難採信。另被告在授權書上「丁○○」名義下所按指印，經內政部警政署刑
    事警察局鑑驗結果確係被告本人之指紋，此有該局九十年一月三十一日（九十）
    刑紋字第七二三六號鑑驗書一份在卷可查。此外，復有偽造之竑安股份有限公司
    扣繳憑單、薪資明細表附條件買賣契約書、丁○○、丙○○、戊○○身分證、汽
    車新領牌照登記書、附條件買賣契約書、車輛買賣合約書、授權書影本各一份在
    卷可查，本件事證明確，被告犯行堪以認定，應依法論科。
二、核被告己○○○所為，係犯刑法第三百三十九條第一項詐欺取財罪、第二百十六
    條、第二百十條之行使偽造私文書罪、同法第二百十四條之使公務員登載不實事
    項於公文書罪。被告偽造「丁○○」署押及偽造其右手大拇指指紋之行為，均係
    偽造上揭二紙私文書即附條件買賣契約書、授權書之部分行為，又其偽造私文書
    之低度行為，復為行使之高行為所吸收，故均不另論罪。其利用不知情之林俊宏
    、甲○○遂行其上開行使偽造私文書及使公務員登載不實犯行，為間接正犯。又
    被告雖先後二次偽造「丁○○」之指印於附條件買賣契約書、授權書等私文書上
    ，惟係基於同一目的所為之多次接續行為，應僅成立偽造私文書之單純一罪。又
    被告所犯上開詐欺取財、行使偽造私文書罪與使公務員登載不實事項於公文書罪
    間，有方法、結果之牽連關係，應依刑法第五十五條之規定，從一重之行使偽造
    私文書罪處斷。另被告與乙○○、張姓成年男子間，就上開犯行間，有犯意聯絡
    與行為分擔，應論以共同正犯。爰審酌被告之素行、智識程度，犯罪之動機、目
    的、手段、所生損害及犯後否認犯行之態度等一切情狀，量處如主文所示之刑。
    再被告行為後，刑法第四十一條業於九十年一月十日修正公布施行，於同年一月
    十二日生效，依修正後之第四十一條第一項前段規定，得易科罰金之範圍由犯最
    重本刑為三年以下有期徒刑以下之刑之罪，擴大為犯最重本刑為五年以下有期徒
    刑以下之刑之罪，較有利於被告，依刑法第二條第一項前段之規定，本件應適用
    裁判時之修正後刑法第四十一條第一項前段規定，諭知易科罰金之折算標準，以
    資懲儆。
三、被告在附條件買賣契約書上偽造之「丁○○」指印一枚及授權書上偽造之「丁○○」署押、指印各一枚，均應依刑法第二百十九條規定宣告沒收之。
四、公訴意旨另以：被告己○○○明知丁○○之身分證一張，係其弟乙○○於不詳時
    地拾得並加以侵占之之贓物，竟於八十九年五月二日，在臺北縣土城市○○路、
    裕民路口，收受該張身分證，因認被告另涉犯刑法第三百四十九條第一項之收受
    贓物罪。惟按犯罪事實應依證據認定之，無證據不得推定其犯罪事實；又不能證
    明被告犯罪者，應諭知無罪之判決，刑事訴訟法第一百五十四條、第三百零一條
    第一項分別定有明文。又犯罪事實之認定，應憑真實之證據，倘證據是否真實尚
    欠明確，自難以擬制推測之方法，為其判斷之基礎；而認定犯罪事實之證據係指
    足以認定被告確有犯罪行為之積極證據而言，該項證據自須適合於被告犯罪事實
    之認定，始得採為斷罪資料，最高法院五十三年著有臺上字第六五六號、二十九
    年上字第三一０五號判例。次按刑法上之贓物罪，原在防止因竊盜、詐欺、侵占
    各罪被奪取或侵占之物難於追及或回復，故其前提要件，必須犯前開各罪得之物
    ，始得稱為贓物，最高法院四十一年臺非字第三十六號判例可資參照。經查，被
    害人丁○○從未遺失或失竊身分證，為其到庭證述明確（見本院九十年六月十三
    日訊問筆錄及偵查卷第八頁背面），從而丁○○之身分證應屬他人所偽造，既為
    他人所偽造，並非被害人遺失或失竊之證件，則被告所收受者，自非贓物，此部
    分犯罪行為不能證明，本應為無罪之諭知，惟公訴人認為此部分與前揭論罪部分
    有牽連犯之裁判上一罪關係，爰不另為無罪之諭知，附此敘明。
據上論斷，應依刑事訴訟法第二百九十九條第一項前段，刑法第二十八條、第三百三
十九條第一項、第二百十六條、第二百十條、第二百十四條第一項、第二條第一項前
段、第四十一條第一項前段、第五十五條、第二百十九條，罰金罰鍰提高標準條例第
一條前段、第二條，判決如主文。
本案經檢察官郭永發到庭執行職務
中      華      民      國      九十        年    七      月    十九    日
                                      臺灣板橋地方法院刑事第六庭
                                          法  官  侯  志  融
右正本證明與原本無異。
如不服本判決，應於判決送達後十日內向本院提出上訴狀
                                          書記官  陳  淑  芳
中      華      民      國      九十        年    七      月    二十五  日
【附錄本案論罪科刑法條全文】
中華民國刑法第三百三十九條
（普通詐欺罪）
意圖為自己或第三人不法之所有，以詐術使人將本人或第三人之物交付者
，處五年以下有期徒刑、拘役或科或併科一千元以下罰金。
以前項方法得財產上不法之利益或使第三人得之者，亦同。
前二項之未遂犯罰之。
中華民國刑法第二百十六條
（行使偽造變造私文書罪）
行使第二百十條至第二百十五條之文書者，依偽造、變造文書或登載不實事項或使登
載不實事項之規定處斷。
中華民國刑法第二百一十條
（偽造變造私文書罪）
偽造、變造私文書，足以生損害於公眾或他人者，處五年以下有期徒刑。
中華民國刑法第二百一十四條
（使公務員登載不實罪）
明知為不實之事項，而使公務員登載於職務上所掌之公文書，足以生損害
於公眾或他人者，處三年以下有期徒刑、拘役或五百元以下罰金。


司法院資訊處製作；財團法人民間司法改革基金會備份。
